【裁判字號】    88,自,970
【裁判日期】    891230
【裁判案由】    詐欺
【裁判全文】
臺灣臺中地方法院刑事判決                          八十八年度自字第九七號
    自  訴  人  乙○○
    代  理  人  庚○○
    被      告  丁○○
                丙○○
右列被告因詐欺案件，經自訴人提起自訴，本院判決如左：
    主  文
丁○○、丙○○均無罪。
    理  由
一、自訴意旨略以：被告丁○○自民國八十六年十月間起，召集包括自訴人在內等多
    人參加由被告丙○○擔任會首之互助會，計有：(一)甲會，有二十九會，每月十六
    日開標，每會新台幣（下同）二萬元，會期自八十六年十月十六日起至八十九年
    二月十六日止，自訴人參加一會，已繳交十七次會款，計三十四萬元；(二)乙會，
    亦有二十九會，每月十五日開標，每會二萬元，會期自八十七年六月十五日起至
    八十九年十月十五日止，自訴人參加兩會，已繳交九次會款，計三十六萬元；(三)
    丙會，共二十九會，每月二日開標，每會二萬元，會期自八十七年九月二日起至
    九十年一月二日止，自訴人參加兩會，已繳交七次會款，計二十八萬元。詎被告
    於八十八年三月間突然宣佈停止標會，經自訴人與其他會員聯繫，始悉彼此所持
    有之互助會簿名單，竟不一致，被告顯以冒用他人名義充當會員之方式，遂其詐
    欺取財之目的，涉有刑法偽造文書及詐欺等罪嫌云云。
二、按犯罪事實應依證據認定之，無證據不得推定其犯罪事實，又不能證明被告犯罪
    者，應諭知無罪之判決，為刑事訴訟法第一百五十四條、第三百零一條第一項所
    明定，上開規定於自訴程序準用之，同法第三百四十三條亦有明文。次按認定不
    利被告之事實，須依積極證據，苟積極證據不足為不利於被告事實之認定時，即
    應為有利被告之認定；且告訴人之告訴，係以使被告受刑事訴追為目的，是其陳
    述是否與事實相符，仍應調查其他證據以資審認，最高法院三十年上字第八一六
    號、五十二年台上字第一三００號判例亦著有明文。而刑法第三百三十九第一項
    詐欺罪之成立，以意圖為自己或第三人不法所有，以詐術使人將本人或第三人之
    物交付為要件。所謂以詐術使人交付，必須被詐欺人因詐術而陷於錯誤，若其所
    用方法，不能認為詐術，亦不致使人陷於錯誤，即不構成該罪，則有最高法院四
    十六年台上字第二六０號判例可資參照。至民事事件之債務人於債之關係成立後
    ，若有未依約定本旨履行債務者，依一般社會交易經驗，可能之原因甚多，其因
    不可歸責於債務人之事由而不能給付，或因合法主張抗辯而拒絕給付，甚至在負
    債之後始惡意遲延給付者，均有可能，倘無積極確切之證據，即不能輕易斷言涉
    及詐欺罪。
三、自訴人認被告涉有刑法偽造文書及詐欺等罪嫌，無非係以其持有之甲會互助會簿
    ，及證人戊○○之子盧志成所持有者，名單不符，並提出此二份互助會簿附卷為
    憑。訊據被告固坦承共同召集右開互助會，惟堅決否認有何詐欺、偽造文書之犯
    行，辯稱：其等交給自訴人或其他會員之名單固有出入，但此因會員數次變更所
    致，絕無偽冒他人名義加入互助會，更無冒標詐取會款之事，被告因遭他人倒會
    ，才中止互助會，並已數次與自訴人協調，願盡力償還其債務，但不為自訴人所
    接受等語。經查：(一)證人戊○○確有以其子盧志成、其女盧佳宜之名義參加被告
    召集之甲互助會，戊○○已到庭結證屬實，故自訴人所持有之互助會簿名單雖無
    盧志成、盧佳宜，惟被告辯稱此因會員頂讓之故，尚無不合，無法證明被告有何
    詐欺之事；(二)自訴人所稱被告召集之三個互助會，被告均已提出各會之名單、會
    員住址、各次得標者、標息等資料附卷；證人即會員己○○、甲○○並到庭結證
    均稱被告所提出之上開資料無誤，則被告應亦無任何偽冒會員之名義，偽造標單
    ，向活會會員詐取錢財之犯行；(三)關於前述互助會債務，雙方業於本院八十九年
    十二月二十二日庭訊時，當庭達成和解，有如本院八十九年附民字第六九九號和
    解筆錄所載，更可證明被告應無任何詐欺、偽造文書之犯行；(四)此外，自訴人並
    未再提出其他積極之證據證明被告有其所言之罪嫌，本院復查無此等證據，則依
    前述刑事訴訟法之規定及最高法院所揭示之判例意旨，應諭知被告均無罪之判決
    ，庶免冤抑。
據上論斷，應依刑事訴訟法第三百四十三條、第三百零一條第一項，判決如主文。
中      華      民      國      八十九      年    十二    月    三十    日
                                        法  官  莊  深  淵
右正本證明與原本無異。
如不服本判決，應於送達後十日內向本院提出上訴狀（須附繕本），上訴於台灣高等
法院台中分院。
            書記官
中      華      民      國       九十       年    一      月    二      日


司法院資訊處製作；財團法人民間司法改革基金會備份。
